【裁判字號】    99,訴,1238
【裁判日期】    990823
【裁判案由】    誣告
【裁判全文】
臺灣臺北地方法院刑事判決              99年度訴字第 966號
公  訴  人  臺灣臺北地方法院檢察署檢察官
被      告  甲○○
            裴  俊
上列被告等因誣告等案件，經檢察官提起公訴（九十八年度偵字
第二六四七六號），及追加起訴（九十九年度蒞追字第二十號）
，被告等於準備程序中先就被訴事實為有罪之陳述，經本院告以
簡式審判之旨，並聽取當事人之意見後，本院合議庭裁定行簡式
審判程序，判決如下：
    主  文
甲○○意圖他人受刑事處分，向該管公務員誣告，處有期徒刑
月；又於執行審判職務之公署審判時，證人於案情有重要關係之
事項，供前具結，而為虛偽陳述，處有期徒刑肆月。應執行有期
徒刑伍月。緩刑貳年。
裴俊於檢察官偵查時，證人於案情有重要關係之事項，供前具結
，而為虛偽陳述，處有期徒刑月。緩刑貳年。
    事  實
一、甲○○與裴俊係朋友關係，緣裴俊與楊光榮於民國九十七年
    五月二十一日二時許，在臺北縣新店市○○路七號快樂頌卡
    拉ＯＫ店（下稱快樂頌卡拉ＯＫ店）內，因楊光榮毆打裴俊
    之友人謝孟築，裴俊遂毆打楊光榮報復，嗣謝孟築、楊光榮
    分別提出傷害告訴，均經臺北縣政府警察局新店分局（下稱
    新店分局）報告臺灣臺北地方法院檢察署（下稱臺北地檢署
    ）檢察官分案偵辦，甲○○為幫助裴俊脫免責任，明知楊光
    榮當日並未出手毆打伊，竟基於意圖楊光榮受刑事處分之誣
    告犯意，於九十七年七月四日一時十七分許，至新店分局江
    陵派出所內，向承辦員警鄭凱旗誣指楊光榮於上揭時、地毆
    打伊之鼻子，而對楊光榮提起傷害告訴。
二、甲○○、裴俊均明知證人於檢察官偵查時及於執行審判職務
    之公署審判時，對於案情有重要關係之事項，具結後應據實
    陳述，甲○○竟另基於偽證之犯意，接續(一)於九十七年六月
    三十日臺北地檢署檢察官偵辦楊光榮告訴裴俊傷害案，而以
    證人身分傳訊甲○○時，就九十七年五月二十一日快樂頌卡
    拉ＯＫ店內鬥毆情形之與案情有重要關係事項，於供前具結
    後，虛偽證稱：「當天謝被楊光榮打耳光，我去拉時我也被
    楊打到鼻子」、「當時謝和楊在門口拉扯，我聽到謝說為什
    麼打我，我就過去看，就有人給我一拳，應該就是這個人」
    、「我過去看什麼事，我已在門口被打一拳。很快警察就來
    ，應該是店裡報警的，我不知道發生什麼事，就看到楊血流
    下來了，但楊打我們之前沒有流血」云云；(二)於九十七年八
    月二十九日臺北地檢署檢察官偵辦甲○○告訴楊光榮傷害案
    ，而以證人身分傳訊甲○○時，就九十七年五月二十一日快
    樂頌卡拉ＯＫ店內鬥毆情形之與案情有重要關係事項，於供
    前具結後，虛偽證稱：「當時我跟謝孟築、裴俊三人喝酒…
    楊光榮是站著，謝孟築是坐著，楊光榮突然站起來打她，打
    一巴掌後，楊光榮的朋友就他拉走（按：應為「就拉他走」
    之誤），楊光榮又走回來打謝孟築，我去制止他，正好一拳
    被他打到鼻梁」云云；(三)於九十七年十二月八日，本院就謝
    孟築、甲○○告訴楊光榮傷害案進行審理，而以證人身分傳
    訊甲○○時，就九十七年五月二十一日快樂頌卡拉ＯＫ店內
    鬥毆情形之與案情有重要關係事項，於供前具結後，虛偽證
    稱：「（問：是被告流血前被打還是被告流血後被打？）之
    前，因為他亂揮」、「（問：被告無緣無故為何亂揮？）因
    為他喝醉了」、「（問：被告有無打你？）他亂揮打到我」
    云云。裴俊亦基於偽證之犯意，於九十七年八月二十九日臺
    北地檢署檢察官偵辦甲○○告訴楊光榮傷害案，而以證人身
    分傳訊伊時，就九十七年五月二十一日快樂頌卡拉ＯＫ店內
    鬥毆情形之與案情有重要關係事項，於供前具結後，虛偽證
    稱：「有看到楊光榮打甲○○臉部，有看到甲○○過去找謝
    孟築，楊光榮就一拳打甲○○，打到甲○○那裡我不確定，
    反正就是打她的臉，有看到甲○○的鼻梁受傷」云云。嗣因
    本院審理時，比對甲○○、裴俊等之證詞，發覺甲○○之證
    詞前後矛盾，亦與裴俊之證述不相吻合，且由相關事證查悉
    甲○○有誣陷楊光榮之動機，始悉上情。
三、案經本院依職權告發由臺北地檢署檢察官偵查起訴。
    理  由
一、認定事實所憑之證據：
    上開事實一、二之部分，業據被告甲○○、裴俊於本院九十
    九年八月九日審理時供承不諱（本院當日審判筆錄參照），
    核與證人楊光榮、鄭明圓、鄭國輝之證述情節相符（證人楊
    光榮部分，臺北地檢署九十七年度偵字第一七五七二號卷第
    三頁至第五頁、第三三頁至第三六頁，九十七年度偵字第一
    三一六八號卷第四頁至第六頁、第三九頁、第四十頁，九十
    八年度他字第一八三三號卷第七頁至第十一頁、第十八頁至
    第二十頁，九十七年度易字第二七九五號卷第十四頁至第十
    九頁參照；證人鄭明圓部分，臺北地檢署九十七年度偵字第
    一七五七二號卷第四三頁、第四四頁，九十七年度偵字第一
    三一六八號卷第五四頁、第五五頁參照：證人鄭國輝部分，
    臺北地檢署九十八年度他字第一八三三號卷第十八頁至第二
    十頁參照），並有如事實一、二所載之警詢、偵訊及審判筆
    錄及證人結文在卷可佐（臺北地檢署九十七年度偵字第一七
    五七二號卷第十頁、第十一頁、第三三頁至第三七頁、第三
    九頁，九十七年度偵字第一三一六八號卷第十九頁至第二二
    頁、第二四頁，本院九十七年度易字第二七九五號卷第二七
    頁至第三七頁參照），足認被告等之任意性自白核與事實相
    符，堪以採信。本件事證明確，被告等之犯行堪以認定。
二、論罪科刑之法律適用：
  (一)按刑法上之偽證罪，為形式犯，不以結果之發生為要件，證
    人於供前或供後具結而就案情有重要關係事項，故為虛偽陳
    述，其犯罪即成立，而該罪所謂於案情有重要關係之事項，
    則指該事項之有無，足以影響於裁判之結果者而言，至於其
    虛偽陳述，法院已否採為裁判或檢察官據為處分之基礎，或
    有無採為基礎之可能，皆於偽證罪之成立無影響（最高法院
    七十一年臺上字第八一二七號、八十四年臺上字第三九四九
    號判例意旨參照）。查被告甲○○、裴俊於上開案件偵查中
    及審理中之證詞既非屬實，若承辦檢察官或承審法官因此採
    信，則楊光榮即可能因該證言而遭判決有罪，是其等上開證
    詞自屬與案情有重要關係之事項。故核被告甲○○所為，係
    犯刑法第一百六十八條之偽證罪，及同法第一百六十九條第
    一項之誣告罪；被告裴俊所為，則係犯同法第一百六十八條
    之偽證罪。
  (二)被告甲○○上開三次具結後為虛偽陳述之行為，在時間及空
    間上均具有密切之關連性，且係侵害同一法益，無非係欲達
    同一目的之接續動作，均係本於單一犯意接續進行，應為接
    續犯而屬單純一罪（最高法院八十六年臺上字三二九五號判
    例意旨參照）。至其所犯上開偽證罪及誣告罪間，犯意各別
    ，行為互異，應予分論併罰。
  (三)公訴意旨雖漏未就被告甲○○於九十七年六月三十日偽證之
    部份犯行提起公訴，惟此部分均與起訴部分有接續犯之實質
    上一罪關係，為起訴效力所及，本院自得就此部分併予審究
    。
  (四)爰審酌被告等明知楊光榮並未毆打甲○○，為求楊光榮受刑
    事處分，被告甲○○竟誣指楊光榮傷害，行徑惡劣，浪費國
    家司法資源，且被告甲○○、裴俊嗣於作證時，就案情重要
    事項更為虛偽之證言，對國家司法偵查之正確性產生重大危
    害，影響司法調查程序之進行，嚴重妨害司法正義之實現，
    惟其等犯後均已能坦承犯行，非無悔意，兼衡其品行、犯罪
    動機、目的、手段、生活狀況、智識程度等一切情狀，分別
    量處如主文所示之刑，並就被告甲○○諭知其應執行之刑。
  (五)末查被告甲○○前因故意犯傷害罪，經本院以八十八年度易
    字第三九九號刑事判決，判處有期徒刑二月，甲○○不服提
    起上訴，經臺灣高等法院以八十八年度上易字第一三三八號
    刑事判決駁回其上訴確定，於八十八年七月二十七日易科罰
    金執行完畢；被告裴俊前因故意違反電信法罪，經本院以八
    十六年度易字第三九八五號刑事判決，判處有期徒刑三月，
    裴俊不服提起上訴，經臺灣高等法院以八十七年度上易字第
    五九○六號刑事判決駁回其上訴確定，於八十八年一月八日
    易科罰金執行完畢，惟其等於執行完畢後，五年以內均未曾
    因故意犯罪而受有期徒刑以上刑之宣告，此有臺灣高等法院
    被告前案紀錄表二份在卷可按，其等因一時失慮致罹刑章，
    事後業已坦承犯行，非無悔意，本院綜核各情，認其等經此
    偵、審程序之教訓後，當均知所警惕而無再犯之虞，是上開
    所宣告之刑，均以暫不執行為適當，爰均併予宣告緩刑二年
    ，以啟自新。
據上論斷，應依刑事訴訟法第二百七十三條之一第一項、第二百
九十九條第一項前段，刑法第一百六十八條、第一百六十九條第
一項、第五十一條第五款、第七十四條第一項第二款，判決如主
文。
本案經檢察官謝憲杰到庭執行職務。
中    華    民    國    99    年    8     月    23    日
                  刑事第九庭    法  官  張詩芸
以上正本證明與原本無異。
如不服本判決應於收受送達後10日內向本院提出上訴書狀，並應
敘述具體理由；其未敘述上訴理由者，應於上訴期間屆滿後20日
內向本院補提理由書（均須按他造當事人之人數附繕）「切勿逕
送上級法院」。
                                書記官  顏淑華
中    華    民    國    99    年    8     月    23    日
附錄本案論罪科刑法條全文
中華民國刑法第一百六十八條
（偽證罪）
於執行審判職務之公署審判時或於檢察官偵查時，證人、鑑定人
、通譯於案情有重要關係之事項，供前或供後具結，而為虛偽陳
述者，處七年以下有期徒刑。
中華民國刑法第一百六十九條
（誣告罪）
意圖他人受刑事或懲戒處分，向該管公務員誣告者，處七年以下
有期徒刑。
意圖他人受刑事或懲戒處分，而偽造、變造證據，或使用偽造、
變造之證據者，亦同。

司法院資訊處製作；財團法人民間司法改革基金會備份。
